臺灣高等法院臺中分院刑事判決
110年度上訴字第957號
上  訴  人  
即  被  告  洪嘉隆


選任辯護人  張淑琪律師（法扶律師）                  
上列上訴人即被告因違反毒品危害防制條例案件，不服臺灣臺中
地方法院109年度訴緝字第228號中華民國110年2月23日第一審判
決（起訴案號：臺灣臺中地方檢察署108年度偵字第26451號），
提起上訴，本院判決如下：
    主  文
原判決撤銷。
洪嘉隆共同犯運輸第三級毒品罪，處有期徒刑壹年拾月。扣案如
附表所示之物均沒收。
    犯罪事實
一、洪嘉隆明知含有第三級毒品5-甲氧基-N-甲基-N-異丙基色胺
    （5-Methoxy-Nmethyl-N-isopropyltryptamine、5-MeO-MIP
    T）、4-甲基甲基卡西酮（4-Methylmethcathinone、Mephed
    rone、4-MMC）成分之毒品咖啡包（起訴書誤載為第三級毒
    品愷他命）不得運輸，竟與真實姓名年籍不詳之人共同基於
    運輸第三級毒品之犯意聯絡，由洪嘉隆於民國108年9月21日
    晚上11時20分許，在臺中市沙鹿區正德路（起訴書誤載為政
    德路）附近，向該真實姓名年籍不詳之人收取託運之含有上
    開第三級毒品成分的如附表所示毒品咖啡包，而依該人之指
    示運送上開毒品咖啡包前往臺中市○○區○○路000號旁邊防火
    巷。嗣於同日晚上11時30分許，洪嘉隆於運輸上開毒品咖啡
    包途中，行經臺中市沙鹿區鎮南路2段與英才路口時，因騎
    乘機車未裝設後照鏡之交通違規，為警攔檢盤查時，洪嘉隆
    自行交付如附表所示第三級毒品咖啡包（推估驗前總淨重67
    .2510公克；其中第三級毒品4-甲基甲基卡西酮之總純質淨
    重0.8743公克）給警方查扣，並向員警主動供出其係受託運
    送上開毒品咖啡包等情，而為警查獲。
二、案經臺中市政府警察局清水分局報告臺灣臺中地方檢察署（
    下稱臺中地檢署）檢察官偵查起訴。
    理  由
壹、證據能力：
一、按被告以外之人於審判外之陳述，雖然不符合刑事訴訟法第
    159條之1至第159條之4之規定，但經當事人於審判程序同意
    作為證據，法院審酌該言詞陳述或書面陳述作成時之情況，
    認為適當者，亦得為證據；當事人、代理人或辯護人於法院
    調查證據時，知有第159條第1項不得為證據之情形，而未於
    言詞辯論終結前聲明異議者，視為有前項之同意。刑事訴訟
    法第159條之5第1項、第2項分別定有明文。查就本判決以下
    所引用被告以外之人於審判外之陳述，檢察官、上訴人即被
    告洪嘉隆（下稱被告）及其辯護人均表示無意見或同意有證
    據能力（見本院卷第82至85、119至122頁），本院審酌上開
    證據資料製作時之情況，尚無違法不當及證明力明顯過低之
    瑕疵之情形，依上開規定，均具有證據能力。
二、非供述證據之物證，或以科學、機械之方式，對於當時狀況
     所為忠實且正確之記錄，性質上並非供述證據，無傳聞法
    則 規定之適用，如該非供述證據非出於違法取得，並已依
    法踐 行調查程序，即不能謂其無證據能力。本件判決以下
    引用之 非供述證據，經本院於審理時依法踐行調查證據程
    序，與本 案待證事實具有自然之關聯性，且無證據證明係
    公務員違法 取得之物，依法自得作為證據。　　
貳、認定犯罪事實之證據及理由：
　　訊據被告固坦承有於上開時地自上開真實姓名年籍不詳之人
    收取如附表所示第三級毒品咖啡包，及騎乘機車為警攔查，
    扣得上開毒品咖啡包等情不諱（見本院卷第85頁），惟矢口
    否認有何運輸第三級毒品之犯行，辯稱：上開毒品咖啡包是
    我買回來供自己施用，被抓時，想要推託給別人，才會說是
    替別人運送云云。辯護人則為被告辯護稱：①被告於偵查及
    原審雖曾自白受託運輸本案毒品咖啡包，但於本院審理時供
    稱是買回施用，被告對於持有扣案毒品的原因為何，供述前
    後不一致，被告供述是受王○○委託運輸本案毒品，但經檢察
    官調查後，認為不是受王○○委託，對王○○不起訴處分確定，
    且被告就起點及運到哪裡，前後說詞不一致，其自白顯有疑
    義，亦無其他補強證據，不得單以被告之自白認定被告有運
    輸三級毒品；②縱認被告是受他人委託要將毒品咖啡包自臺
    中市○○區○○路○○○○○○市○○區○○路000號旁邊之防火巷，然兩
    地距離約2.8公里，車程約5分鐘，被告應為短途持送、零星
    夾帶行為，不應論以運輸毒品罪云云。經查：
一、上開犯罪事實，業據被告於偵訊及原審審理時均坦承不諱（
    見偵卷第86至87頁；訴緝卷第58至59、62至63、158 頁），
    並有員警職務報告（見偵卷第19頁）、自願受搜索同意書（
    見偵卷第35頁）、搜索扣押筆錄、扣押物品目錄表及收據（
    見偵卷第37至43頁）、查獲毒品危害防制條例毒品初步鑑驗
    報告單（見偵卷第53頁）、現場暨扣案物照片（見偵卷第62
    至67頁）、扣押物品清單暨扣押物照片（見訴卷第63、69頁
    ）、衛生福利部草屯療養院108年10月1日草療鑑字第108090
    0419號鑑驗書（見偵卷第93頁；訴卷第65頁）及108年10月9
    日草療鑑字第1080900420號鑑驗書（見偵卷第95頁；訴卷第
    67頁）在卷可憑，復有如附表所示之物扣案可佐，足認被告
    前揭任意性自白，核應與事實相符而堪採信。
二、公訴意旨雖認被告係與綽號「王文信」之王○○共同運輸上開
    毒品咖啡包云云。惟因王○○涉嫌運輸第三級毒品部分，經檢
    察官偵查後，認除本案被告之指證外，尚乏其他證據可佐證
    ，不足以證明王○○有共同或教唆運輸第三級毒品之犯行，而
    對王○○為不起訴處分，故檢警未因被告之供述查獲上手，此
    有臺中地檢署109年度偵字第21119號為不起訴處分（見訴緝
    卷第23至25頁）及臺中市政府警察局清水分局110年1月6日
    中市警清分偵字第1090041038號函暨所檢附員警職務報告書
    （見訴緝卷第117、125頁）在卷可稽。依此，本院僅可認定
    被告係與真實姓名年籍不詳之人共同為本案運輸毒品犯行，
    並更正此部分事實如犯罪事實欄所載。　　
三、被告雖翻異前詞，改以前詞辯解及辯護。惟查：　　
　㈠被告確係受託運輸如附表所示之毒品咖啡包等情，迭據被告
    自警詢、偵訊，迄原審審理時供述明確，所述一致（見偵卷
    第22至24、86至87頁；訴緝卷第31至32、35至36、58至59、
    62至63、158頁），且被告於偵訊及原審審理時自白運輸上
    開毒品咖啡包之供述，有前揭證據書證及物證資料可資佐證
    ，堪可採信，有如前述。衡情，被告於警詢、偵訊及原審審
    理時均未供稱上開毒品咖啡包係其買來供自己施用云云，被
    告於本院審理時，始翻異前詞，改稱上開毒品咖啡包係其買
    來供自己施用云云，顯係事後卸責之詞，不足採信。
　㈡王○○經本案被告指證涉案部分，雖經檢察官偵查後，認為除
    本案被告之指證外，尚乏其他證據可佐證，不足以證明王○○
    確有共同或教唆運輸第三級毒品之犯行，而對王○○為不起訴
    處分，有如前述。然被告確係受託運輸如附表所示之毒品咖
    啡包，迭據被告於警詢、偵訊及原審審理時供述一致，有如
    前述，檢察官對王○○為不起訴處分，僅是檢察官評估現存證
    據資料，認現存證據尚不足以對王○○起訴，故對王○○為不起
    訴處分，被告於本案固因此無從適用毒品危害防制條例第17
    條第1項減免其刑之規定（詳後述），但仍無礙本案被告係
    與真實姓名年籍不詳之人共同為運輸毒品之認定。　　
　㈢按毒品危害防制條例第4條之運輸毒品罪，不以國外輸入國內
    或國內輸出國外為限，其在國內運輸者亦屬之。所謂「運輸
    」，係指本於運輸意思而搬運輸送而言，倘其有此意圖者，
    一有搬運輸送之行為犯罪即已成立，並非以運抵目的地為完
    成犯罪之要件，亦不以兩地間毒品直接搬運輸送於特定地點
    為限，其以迂迴、輾轉方法，利用不相同之運輸工具、方法
    ，將特定之毒品移轉運送至終極目的地者，其各階段之運送
    行為，均不失為「運輸」行為之一種（最高法院108年度台
    上字第3723號及107年度台上字第4037號判決意旨參照）。
    次按毒品危害防制條例第4條所稱運輸毒品行為，係指本於
    運輸意思而轉運與輸送毒品之情形而言，不論係自國外輸入
    或國內各地間之輸送，凡將毒品由甲地運輸至乙地，均屬之
    ，倘其有運輸意圖者，一有搬運或輸送之行為，犯罪即已成
    立，並非以運抵目的地為完成犯罪之要件。故行為人若知悉
    為毒品而故意受託運送，或為國際間之轉運者，均同有運輸
    毒品罪之適用（最高法院104年度台上字第2309號刑事判決
    意旨參照）。又運輸毒品行為，乃指自某地運送至他地而言
    ，自國外運至國內，固屬之，於國內之甲地運至乙地，祇要
    在其犯罪計畫之內，亦同屬之（最高法院110年度台上字第2
    469號刑事判決意旨參照）。本案被告係自臺中市沙鹿區正
    德路附近收取託運之如附表所示第三級毒品咖啡包後，依指
    示欲運輸上開毒品咖啡包至臺中市○○區○○路000號旁邊防火
    巷，被告乃本於運輸的意思而輸送毒品，被告將上開毒品咖
    啡包自臺中市沙鹿區正德路附近起運後，雖尚未運抵目的地
    （即臺中市○○區○○路000號旁邊防火巷），但被告既已起運
    離開取得毒品之處所，依前揭說明，已有運輸行為，其運輸
    毒品犯罪已成立。是辯護意旨謂：被告僅為短途持送、零星
    夾帶行為，不應論以運輸毒品罪云云，尚非可採。　　　　
四、綜上所述，被告前揭辯解及辯護意旨均非可採。本案事證明
    確，被告運輸第三級毒品之犯行，堪可認定，應予依法論科
    。
參、論罪說明：
一、按行為後法律有變更者，適用行為時之法律，但行為後之法
    律有利於行為人者，適用最有利於行為人之法律，刑法第2 
    條第1項定有明文。查被告為本案運輸第三級毒品行為後，
    毒品危害防制條例第4條第3項及第17條第2項等規定，已於1
    09年1月15日修正公布施行，並於同年7月15日生效。其中：
    ①毒品危害防制條例第4條第3項規定「製造、運輸、販賣第
    三級毒品者，處7年以上有期徒刑，得併科新臺幣7百萬元以
    下罰金」，修正後規定為「製造、運輸、販賣第三級毒品者
    ，處7年以上有期徒刑，得併科新臺幣1千萬元以下罰金」；
    ②修正前毒品危害防制條例第17條第2項規定「犯第4條至第8
    條之罪於偵查及審判中均自白者，減輕其刑」，修正後則規
    定為「犯第4條至第8條之罪於偵查及歷次審判中均自白者，
    減輕其刑」。經比較前揭修正前、後規定可知：①毒品危害
    防制條例第4條第3項所規定運輸第三級毒品罪之構成要件未
    變更，然得併科罰金之刑度較修正前提高；②毒品危害防制
    條例第17條第2項規定，依其修正理由「考量原立法之目的
    ，係在使前述毒品案件之刑事訴訟程序儘早確定，當以被告
    於歷次審判中均自白犯罪者，始足當之」，故修正明定須於
    偵查及「歷次審判中」均自白者，始減輕其刑。是上開規定
    ，經比較新舊法結果，均以修正前之規定對被告較為有利，
    依刑法第2條第1項前段規定，均應適用被告行為時法即修正
    前毒品危害防制條例第4條第3項及第17條第2項規定。　
二、按區別運輸毒品罪既遂、未遂之依據，應以已否起運離開現
    場為準，如已起運離開現場，其構成要件之輸送行為即已完
    成，不以達到目的地為既遂之條件（最高法院108年度台上
    字第187號判決意旨參照）。本案被告雖尚未將毒品運抵目
    的地（即臺中市沙鹿區英才路147號旁邊防火巷），但被告
    已起運離開取得毒品之處所（即臺中市沙鹿區正德路附近）
    ，其運輸行為自屬既遂。　　
三、查第三級毒品5-甲氧基-N-甲基-N-異丙基色胺（5-Methoxy-
    Nmethyl-N-isopropyltryptamine、5-MeO-MIPT）、4-甲基
    甲基卡西酮（4-Methylmethcathinone、Mephedrone、4-MMC
    ），均係毒品危害防制條例第2條第2項第3款所稱依毒品成
    癮性、濫用性及對社會危害性而分級管制之第三級毒品，均
    不得運輸。是核被告運輸如附表所示第三級毒品咖啡包所為
    ，係犯修正前毒品危害防制條例第4條第3項之運輸第三級毒
    品罪。
四、被告與真實姓名年籍不詳之人互相利用而為本案犯行，彼此
    間有犯意聯絡及行為分擔，應論以共同正犯。
肆、有無減刑事由之說明：
一、按對於未發覺之罪自首而受裁判者，得減輕其刑，刑法第62
    條前段定有明文。又刑法第62條所定自首減刑，係以對於未
    發覺之犯罪，在有偵查犯罪職權之公務員知悉犯罪事實及犯
    人之前，向職司犯罪偵查之公務員坦承犯行，並接受法院之
    裁判而言。查本案查獲經過，乃被告因騎乘機車未裝設後照
    鏡之交通違規，經警攔檢盤查時，被告自行交付如附表所示
    第三級毒品咖啡包給警方查扣，並主動供出其受託運送上開
    毒品咖啡包等情，此有員警職務報告（見偵卷第19頁）及被
    告警詢筆錄（見偵卷第22至23頁）在卷可憑，足見被告係於
    上開運輸第三級毒品犯罪未被有偵查犯罪職權之公務員發覺
    前，即自行向對其盤查交通違規事件之警員供承上開運輸第
    三級毒品犯行，堪認被告係對於未發覺之罪自首而受裁判，
    被告上訴主張其有自首情事（見本院卷第20、21頁），即屬
    可採，爰依刑法第62條前段規定減輕其刑。
二、次按依修正前毒品危害防制條例第17條第2項規定，犯同條
    例第4條至第8條之罪於偵查及審判中均自白者，減輕其刑。
    又上開規定，係指偵查及審判中均有自白犯罪而言，故僅須
    被告於偵、審中均曾經自白，即得認有該條項之適用，不以
    始終承認為必要（最高法院99年度台上字第4962號及98年度
    台上字第6928號刑事判決意旨參照）。本案被告於偵查及原
    審審理時均坦認有上開運輸毒品之犯行，有如前述，堪認被
    告就所犯運輸第三級毒品罪，於偵查中及審判中均自白犯罪
    ，應依修正前毒品危害防制條例第17條第2項之規定，減輕
    其刑。
三、至被告雖於偵查中供承尚有共犯即綽號「王文信」之王○○，
    惟因王○○涉嫌運輸第三級毒品部分，經檢察官偵查後，認除
    本案被告之指證外，尚乏其他證據可佐證，不足以證明王○○
    有共同或教唆運輸第三級毒品之犯行，而對王○○為不起訴處
    分，故檢警未因被告之供述查獲上手，有如前述。是被告於
    本案尚無供出毒品來源，因而查獲其他正犯或共犯之情形，
    自無毒品危害防制條例第17條第1項減免其刑規定之適用，
    併此敘明。
伍、撤銷改判之說明：
一、原審就被告運輸第三級毒品犯行，認罪證明確，予以論罪科
    刑，固非無見。惟查：被告係於上開運輸毒品犯行未被有偵
    查犯罪職權之公務員發覺前即自行向對其盤查交通違規事件
    之警員坦承上開運輸毒品事實，係對於未發覺之罪自首而受
    裁判，有如前述，原審疏未審酌上情，未依刑法第62條前段
    規定減輕其刑，容非妥適。被告提起上訴，翻異前詞否認犯
    罪，雖非可採（理由已如前述），其此部分上訴雖為無理由
    ，但其上訴主張原審未依自首規定減輕其刑，即有理由。原
    判決既有上開可議之處，自屬無可維持，應由本院將原判決
    撤銷改判。
二、爰審酌被告明知毒品危害國人身心健康及社會秩序非淺，施
    用者亦經常因毒品之高度成癮性而難以戒除，影響其家庭生
    活及經濟狀況，竟無視於國家對於杜絕毒品犯罪之禁令，運
    輸如附表所示第三級毒品，助益毒品擴散，戕害國民身心健
    康，所為應予非難；惟念及被告於本案行為時，年紀尚輕，
    犯後於偵查及原審均坦白承認，犯後態度尚佳，並考量被告
    犯罪之動機、目的、手段，及其運輸毒品僅1次、運輸之數
    量非鉅，且於運抵目的地前即遭查獲而尚未擴散流通；兼衡
    被告之前科素行（見卷附被告前案紀錄資料），及被告自陳
    為高中肄業之智識程度，之前從事板模、月收入新臺幣2萬
    多元、需要照顧爺爺、繼父及母親之家庭生活經濟狀況（見
    訴緝卷第159頁）等一切情狀，量處如主文第2項所示之刑。
陸、沒收：
一、按違禁物，不問屬於犯罪行為人與否，沒收之，刑法第38條
    第1項定有明文。又毒品危害防制條例第18條第1項後段規定
    查獲之第三、四級毒品，無正當理由而擅自持有者，沒入銷
    燬之；此應沒入銷燬之毒品，專指查獲施用或持有（未成罪
    ）之第三、四級毒品而言；倘屬同條例相關法條明文規定 
    處罰之犯罪行為，即非該條項應依行政程序沒入銷燬之範圍
     ；再同條例對於查獲之製造、運輸、販賣、意圖販賣而持
    有 、以非法方法使人施用、引誘他人施用及轉讓、持有一
    定數 量以上第三、四級毒品之沒收，並無特別規定，如其
    行為已 構成犯罪，則該毒品即屬不受法律保護之違禁物，
    應回歸刑 法之適用，依刑法第38條第1項之規定沒收之（最
    高法院109年度台上字第1301號判決意旨參照）。
二、查扣案如附表所示之物，經送鑑定結果，檢出第三級毒品之
    成分，此有有衛生福利部草屯療養院鑑定書在卷可憑（詳細
    鑑驗結果及卷證出處，均如附表之檢驗結果欄所示），為毒
    品危害防制條例第2條第2項第3款所規定之第三級毒品，且
    係本案被告運輸之第三級毒品，依前揭說明，核屬違禁物，
    應依刑法第38條第1項之規定宣告沒收。至鑑定用罄部分，
    既已滅失，爰不另宣告沒收。另盛裝上開毒品的包裝袋，因
    其上所殘留之毒品難以析離，且無析離之實益與必要，應視
    同毒品，併予沒收之。
柒、被告於本院審判期日，經合法傳喚，無正當之理由不到庭（
    見本院卷第92、108、118至119、124至125、130頁），爰不
    待其陳述，逕行一造辯論而為判決。 　　　　
據上論結，應依刑事訴訟法第371條、第369條第1項前段、第364
條、第299條第1項前段，修正前毒品危害防制條例第4條第3項、
第17條第2項，刑法第2條第1項前段、第11條、第28條、第62條
前段、第38條第1項，判決如主文。
本案經檢察官林清安提起公訴，檢察官李月治、謝謂誠到庭執行
職務。
中　　華　　民　　國　　110 　年　　10　　月　　7 　　日
                  刑事第四庭    審判長法　官  蔡名曜
                                      法　官  邱鼎文
                                      法　官  黃玉琪
以上正本證明與原本無異。
如不服本判決應於收受送達後20日內向本院提出上訴書狀，其未
得於提起上訴後20日內向本院補提理由書(均須按他造當事人之
人數附繕本)「切勿逕送上級法院」。因疫情而遲誤不變期間，
得向法院聲請回復原狀。
                                     書記官  林姿妤

中　　華　　民　　國　　110 　年　　10　　月　　7 　　日
附錄論罪科刑法條：
毒品危害防制條例第4條
製造、運輸、販賣第一級毒品者，處死刑或無期徒刑；處無期徒
刑者，得併科新臺幣3千萬元以下罰金。
製造、運輸、販賣第二級毒品者，處無期徒刑或10年以上有期徒
刑，得併科新臺幣1千5百萬元以下罰金。
製造、運輸、販賣第三級毒品者，處7年以上有期徒刑，得併科
新臺幣1千萬元以下罰金。
製造、運輸、販賣第四級毒品者，處5年以上12年以下有期徒刑
，得併科新臺幣5百萬元以下罰金。
製造、運輸、販賣專供製造或施用毒品之器具者，處1年以上7年
以下有期徒刑，得併科新臺幣150萬元以下罰金。
前五項之未遂犯罰之。

附表：
編號 品名、數量 檢驗結果 1 毒品咖啡包10包（均含袋） 鑑定結果如下： ㈠送驗標示「IT IS A GIFT FOR YOU」藍色包裝10包（已開封1包，未開封9包）。 ㈡檢品編號：B0000000（編號2） 　檢品外觀：標示「IT IS A GIFT FOR YOU」藍色包裝（內含粉紅色粉末）。 　送驗數量：6.8457公克（淨重）。 　驗餘數量：1.6074公克（淨重）。 　檢出結果：第三級毒品 　　　　　　5-甲氧基-N-甲基-N-異丙基色胺（5-Methoxy-Nmethyl -N-isopropyltryptamine、5-MeO-MIPT）；4-甲基甲基卡西酮（4-Methylmethcathinone、Mephedrone、4-MMC）。 　純質淨重：4-甲基甲基卡西酮（4-Methylmethcathinone、Mephedrone、4-MMC）檢驗前淨重6.8457公克，純度1.3％，純質淨重0.0890公克。 ㈢送驗標示「IT IS A GIFT FOR YOU」藍色包裝10包（已開封1包，未開封9包），推估驗前總淨重67.2510公克，其中第三級毒品4-甲基甲基卡西酮之總純質淨重0.8743公克。　 　 【上開鑑定結果，有衛生福利部草屯療養院108年10月1日草療鑑字第1080900419號鑑驗書（見偵卷第93頁；訴卷第65頁）、108年10月9日草療鑑字第1080900420號鑑驗書（見偵卷第95頁；訴卷第67頁）在卷可憑】